【裁判字號】    92,交抗,808
【裁判日期】    921016
【裁判案由】    聲明異議
【裁判全文】
臺灣高等法院臺中分院刑事裁定                    九十二年度交抗字第八○八號
    抗  告  人
    即受處分人  甲○○
右抗告人因聲明異議案件，不服臺灣彰化地方法院中華民國九十二年八月二十九日所
為裁定（九十二年度交聲字第三五九號）提起抗告，本院裁定如左：
    主  文
原裁定撤銷，發回台灣彰化地方法院。
    理  由
一、抗告意旨略以：警方在測試酒精濃度前，並無任何人提供清水供抗告人即受處分
    人甲○○漱口，且前後測試酒精濃度四次之結果，均未檢出任何酒精濃度，有兩
    位鄰居何吉森、歐滄棋可以為證，經請求原審傳喚何以不傳？反採劉警員不實之
    口供，抗告人深表不服。又劉警員使用職權欺負善良國民，於九十二年五月二十
    六日將抗告人之車輛查扣，然何以在九十二年七月四日，該車竟遭國道第二隊照
    相超速？有台中區監理所函文可查，劉警員之作法對嗎？為此提起抗告，請求撤
    銷原裁定等語。
二、原審裁定意旨略以：「原處分機關略以：彰化縣警察局彰化分局快官派出所於民
    國九十二年五月二十六日十八時四十分許，在彰化縣彰化市○○路○段彰南加油
    站前「先供清水給駕駛人漱口後十五分鐘測試，經酒測器測試值０．四四ｍｇ／
    Ｌ，標準值０．二五ｍｇ／Ｌ，超過０．一九ｍｇ／Ｌ肇事無人受傷」違規。異
    議人不服交通部公路總局臺中區監理所彰化監理站所為裁決，為此聲明異議。二
    、本件異議人即受處分人甲○○則以：本人於九十二年五月二十六日十八時四十
    分許，不幸發生車禍，本人是被害者，因對方開車未遵守交通規則，外車道駕駛
    來撞我的內車道，經警員前後測試酒精濃度四次之結果，均未檢出任何酒精濃度
    ，幸有兩位鄰居在場可為證」，爰聲明異議云云。按「汽車駕駛人飲用酒類或其
    他類似物後其吐氣所含酒精濃度超過每公升０．二五毫克或血液中酒精濃度超過
    百分之０．０五以上者，不得駕車。」道路交通安全規則第一一四條第二款定有
    明文。違反者，依道路交通管理處罰條例第三十五條第一項第一款規定處駕駛人
    新臺幣一萬五千元以上六萬元以下罰鍰，並吊扣駕駛執照一年。經查：本件異議
    人即受處分人甲○○駕駛車號ＱＰ─０七二一號自小客車，於九十二年五月二十
    六日十八時四十分許，在彰化縣彰化市○○路○段彰南加油站前，因酒後駕車經
    警測試其酒精濃度為每公升０．四四毫克，為彰化縣警察局彰化分局快官派出所
    警員當場舉發等情，此有彰化縣警察局舉發違反道路交通管理事件通知單、酒精
    測試單在案可稽。雖異議人辯稱：其是被害者，因對方開車未遵守交通規則，外
    車道駕駛來撞我的內車道，經警員前後測試酒精濃度四次結果，幸未檢出任何酒
    精濃度。惟經本院檢視卷附之酒精測試單顯示測定值為每公升０．四四毫克，且
    由異議人親自簽名更按有指紋，經填單之員警於該處加蓋職名章，則該文書即屬
    正確、合法而真正。又本件舉發之員警劉坤義於本院調查時到庭證稱：「（問：
    當時受處分人有喝酒嗎？）有，我在對她進行酒測時，還有錄音存證。且跟他發
    生車禍的呂文雄有看到我跟她作酒測時，有對她解釋」等語無訛（見本院九十二
    年八月二十五日訊問筆錄）。觀諸卷附之臺灣彰化地方法院檢察署九十二年度偵
    字第四三八三號不起訴處分書，係認甲○○所涉屬刑事訴訟法第三百七十六條第
    一款所列之輕微案件，且甲○○自白犯行，認以不起訴為適當，並非認定被告未
    酒後駕車。從而，原處分機關據以援引上開規定，裁處罰鍰新臺幣三萬四千五百
    元並吊扣駕駛執照十二個月，逾期則依裁決書處罰主文規定裁處，已斟酌異議人
    之權益，並無不當，本件異議為無理由，應予駁回」等語。
三、經查：依卷附酒精測試單顯示，被測者「甲○○」曾於九十二年五月二十六日十
    八時四十分，在快官派出所，經員警劉坤義實施酒測，測試結果為測試值０．四
    四ｍｇ／Ｌ，其上並有甲○○之簽名及所按捺之指印。然抗告人於原審聲明異議
    時即表示員警曾對其測試四次均無任何酒精濃度，並聲請原審傳喚證人何吉森、
    歐滄棋以證其事。依卷附彰化縣警察局彰化分局受理民眾交通違規陳述申述異議
    案件查詢意見表第五點所載，員警對抗告人實施酒測時，何吉森確有在場；雖上
    開酒精測試單上有抗告人之簽名及所按捺之指印，然該意見表第三點亦載明抗告
    人申訴警方有強迫簽名情事。究竟員警對抗告人測試之過程是否有抗告意旨所述
    曾對其測試四次均無任何酒精濃度之情形，事涉卷附酒精測試單測試結果是否精
    確之認定，非無傳喚證人何吉森到庭調查之必要。原審未傳喚該名證人，復未敘
    明何以毋庸傳喚之理由，自有未當。另證人劉坤義於原審作證時表示進行酒測時
    有錄音存證，該項錄音究係法定程序下之錄音，抑或酒測時存有爭執而為存證之
    錄音？其錄音內容如何？亦應訊明並命該員警提出錄音帶供勘驗，以瞭解酒測之
    過程有無抗告人抗告意旨所指摘之情。原裁定對上開事項悉未查明，即認抗告人
    在原審之異議為無理由，而予駁回，尚嫌速斷。抗告人抗告意指執此指摘原裁定
    不當，為有理由，自應將原裁定撤銷，並為期調查之翔實及維護抗告人審級之利
    益，爰將本件發回原審法院更為適法之裁定。
四、據上論斷，應依刑事訴訟法第四百十三條前段，道路交通案件處理辦法第二十六
    條，裁定如主文。
中      華      民      國      九十二      年      十    月    十六    日
                                   臺灣高等法院臺中分院刑事第四庭
                                         審判長法  官  洪  耀  宗
                                               法  官  蕭  錦  鍾
                                               法  官  江  德  千
右正本證明與原本無異。
不得再抗告。
                                               書記官  吳  麗  琴
中      華      民      國    九十二     年      十      月    十七     日
                                                         Ｆ


司法院資訊處製作；財團法人民間司法改革基金會備份。
